【裁判字號】    89,自,270
【裁判日期】    890821
【裁判案由】    詐欺
【裁判全文】
臺灣臺南地方法院刑事判決                          八十九年度自字第二七號
    自  訴  人  丙○○
    代  理  人  董德軒律師
    被      告  乙○○○
    被      告  甲○○
右列被告因詐欺案件，經自訴人提起自訴，本院判決如左：
    主  文
乙○○○、甲○○均無罪。
    理  由
一、自訴意旨如附件自訴狀所載。
二、按犯罪事實應依證據認定之，無證據不得推定其犯罪事實；又不能證明被告犯罪
    其行為不罰者，應諭知無罪之判決，刑事訴訟法第一百五十四條、第三百零一條
    第一項分別定有明文。又按刑法第三百三十九條第一項之詐欺罪，以意圖為自己
    或第三人之不法之所有，施用詐術使人陷於錯誤而交付財物為犯罪構成要件；如
    行為人欠缺不法所有之意圖或無施用詐術之行為或其所用之方法，不能認為詐術
    ，亦不致使人陷於錯誤，即不得以詐欺罪論（最高法院四十六年台字第二六０號
    判例意旨參照）。故民事債務當事人間，若有未依債務本旨履行給付之情形，原
    因非一，其因不可歸責之事由致無法給付，甚至債之關係成立後，始惡意遲延給
    付，皆有可能，非必出於自始無意給付之詐欺罪一端，故別無積極證據之情形，
    自難單以被告單純債務不履行之狀態，即推定被告自始即有不法所有之意圖而施
    用詐術。
三、本件自訴意旨認被告二人涉有詐欺罪嫌，無非以被告二人明知經濟狀況已不佳，
    無償債能力，仍簽發本票乙紙向自訴人借款五十萬元，屆期未付款為其論據。惟
    訊據被告乙○○○固坦承夥同被告甲○○簽發本票乙紙向自訴人借款五十萬元，
    屆期未付款之事實，然矢口否認伊有共同詐欺犯行，辯稱：伊向自訴人借款時，
    仍在經營工廠，伊並非已無資力，伊係因工廠經營不善被拍賣，才無力還款，且
    伊已償還自訴人二十五萬元等語。經查：
(一)、被告二人向自訴人借款時，被告乙○○○仍在經營工廠，渠二人並未向自訴人
      施用何詐術，此一事實，為自訴人於審理中所自承，足見被告二人借款時尚難
      認已無償債能力，且並未向自訴人施用何詐術，甚為明確。
(二)、又被告乙○○○伊係因工廠經營不善被拍賣，才無力還款，此一事實，亦為自
      訴人於審理中所不爭執，足証被告二人係借款後，因遭遇上開借款時難以預見
      之事故，才無力還款，並非於借款時，即有自始不還款之惡意，事理至明。
(三)、且被告乙○○○已償還自訴人十萬元（被告乙○○○供稱其尚另償還自訴人十
      五萬元，惟此為自訴人所否認，其又未能提出證據證明，此部份尚難採信），
      被告甲○○曾繳三期利息，此一事實，亦為自訴人於審理中所是認，足徵被告
      二人確有償債誠意，並無不法所有之意圖，要無疑異。否則渠二人儘可於借款
      後，即逃匿無蹤，何須有此償債及繳息之舉？
(四)、綜上各情參互觀之，揆諸首開法條規定及判例意旨所示，應認本件僅係單純民
      事債務不履行，尚與詐欺罪之成立要件有間，自難以該罪相繩。被告二人被訴
      犯罪均不能證明，皆應諭知無罪，以免冤抑。
四、被告甲○○經合法傳喚，無正當理由不到庭，惟本院認為係應諭知無罪之案件，
    爰不待其到庭陳述，逕行判決如主文。
五、據上論斷，應依刑事訴訟法第三百四十三條、第三百零一條第一項、第三百零六
    條，判決如主文。
中      華      民      國     八十九     年      八      月    二十一  日
                                        臺灣臺南地方法院刑事第一庭
                                              法  官  柯  顯  卿
右正本證明與原本無異
如不服本判決應於送達後十日內向本院提出上訴狀
                                              書記官  盧  立  勇
中      華      民      國     八十九     年      八      月    二十二  日


司法院資訊處製作；財團法人民間司法改革基金會備份。
